【裁判字號】    92,易,101
【裁判日期】    920606
【裁判案由】    侵占
【裁判全文】
臺灣基隆地方法院刑事判決                          九十二年度易字第一○一號
    公  訴  人  臺灣基隆地方法院檢察署檢察官
    被      告  甲○○
右列被告因侵占案件，經檢察官聲請簡易判決處刑（九十二年度偵字第六二一號），
本院認不宜逕以簡易判決處刑，改依通常程序判決如左：
    主  文
甲○○無罪。
    理  由
一、公訴意旨略以：被告甲○○係設在基隆市○○區○○路二二一號益寬汽車修理廠
    之負責人，曾因牙保贓物，經本院以九十一年度基簡字第二二四號判決處有期徒
    刑四月，緩刑三年，現仍在緩刑期中。竟猶不知悔改，於民國九十年一月六日受
    告訴人乙○○所託，保管乙○○寄放在益寬汽車修理廠，因車禍毀損之車牌號碼
    ＳＮ--八五五九號自用小客車。在甲○○受託保管上開自用小客車期間，甲○○
    曾分別於九十年一月九日及同年八月三十日出具上開自用小客車修復估價單及減
    少市價證明單各一份交付乙○○。而乙○○為節省牌照稅支出，亦於九十年八月
    二十二日向基隆市稅捐稽處申請停用上開車牌，並由其妻陳麗珠至益寬汽車修理
    廠將上開車牌拆下申報停駛。詎甲○○竟意圖為自己不法所有，以易持有為所有
    之意思，未經所有人乙○○同意，自行處分上開自用小客車，致上開自用小客車
    下落不明。案經乙○○於九十一年十月二十六日，至益寬汽車修理廠欲請甲○○
    修復上開自用小客車時，始發現上情。因認被告甲○○涉犯刑法第三百三十五條
    第一項之侵占罪嫌。
二、按犯罪事實應依證據認定之，無證據不得推斷其犯罪事實；又不能證明被告犯罪
    者，應諭知無罪之判決，刑事訴訟法第一百五十四條、第三百零一條第一項分別
    定有明文。又認定不利於被告之事實，需依積極證據，苟積極證據不足為不利於
    被告之事實認定時，即應為有利於被告之認定，更不必有何有利之證據，最高法
    院四十年度台上字第八六號、三十年度上字第八一六號判例可資參照。次按刑法
    上之侵占罪，須持有人變易其原來之持有意思而為不法所有之意思，始能成立，
    如僅將持有物延不交還或有其他原因致一時未能交還，既缺乏主觀要件，即難遽
    以該罪相繩（最高法院六十八年度臺上字第三一四六號判例意旨參照）。
三、公訴人認被告甲○○涉犯刑法第三百三十五條第一項之侵占罪嫌，係以：(一)被告
    坦承受託保管告訴人所有之ＳＮ--八五五九號自用小客車、(二)告訴人指訴該ＳＮ
    --八五五九號自用小客車目前下落不明、(三)基隆市環境保護局查無該輛自用小客
    車之報廢資料、(四)該輛自用小客車尚有剩餘價值，被告若未將之變賣，顯與常情
    有違、(四)告訴人之妻陳麗珠證稱曾告知修車廠人員要拆車牌去辦停駛而非報廢等
    情為主要論據。訊據被告甲○○則否認有何犯行，並辯稱：因告訴人長達年餘未
    來處理該車，適逢伊修車廠要整修廠房，所以將該車拖至修車廠旁路邊停放，伊
    疏未將車上鎖，後來該車不知何時不見了，伊聽附近居民說是被環保局清走了，
    實際上伊並未處分該車等語。
四、經查：被告確曾受告訴人委託代為保管ＳＮ--八五五九號自用小客車之事實，業
    據被告於檢察官偵查及本院調查、審理中坦承不諱，且經告訴人指訴甚明，復有
    告訴人所提出於委託保管之際由被告出具之益寬汽車修護廠估價單一份、車價減
    損證明書一份及車損照片四張為證，堪認被告確曾持有告訴人所交付之ＳＮ--八
    五五九號自用小客車。又告訴人交付被告保管之ＳＮ--八五五九號自用小客車目
    前下落不明之事實，亦為被告坦言不諱，且經向基隆市環境保護局查詢結果，亦
    查無該車資料，有該局九十二年三月十三日基環廢壹字第○九二○○○二六八九
    號函在卷可稽，復經告訴人遍尋不著，堪認該車業已脫離被告之管領狀態。惟該
    車脫離被告管領狀態之原因，究係遭被告以所有之意思故為處分（若果如此，被
    告即涉嫌刑法侵占罪嫌）？或係在被告疏於善盡保管責任之狀態下，遭第三人清
    除或竊取（若果如此，被告應對告訴人負民事賠償責任）？則有待進一步證據以
    為證明。被告堅稱伊並未處分該車，也不知該車何時遺失，但據附近居民告知係
    被環保局清走等語，雖經檢察官向基隆市環境保護局查詢結果，並查無該車資料
    ，然依法被告並無自證無罪之義務，縱使被告所為辯解查無實據可資證明，檢察
    官仍應舉出積極證據證明該車究係遭被告於何時？何地？以何種方式處分於何人
    ？以證明被告之行為符合刑法侵占罪之主觀及客觀構成要件。揆諸被告所列舉之
    證據，並無客觀積極之證據足證被告係以所有之意思處分該車，自不得單憑該輛
    自用小客車尚有剩餘價值，被告若未將之變賣，顯與常情有違一語，即率然推斷
    被告有易持有為所有而處分侵占該車之犯行。此外，本案復查無其他積極證據足
    證被告確曾侵占該輛自用小客車，揆諸前開說明，本案既無足夠之證據證明被告
    犯罪，應依法為被告無罪判決之諭知。
五、本案雖經檢察官聲請簡易判決處刑，惟本案既有刑事訴訟法第四百五十一條之一
    第四項但書第三款之情事，應依法適用通常程序審判之。
據上論斷，應依刑事訴訟法第四百五十二條、第三百零一條第一項，判決如主文。
本案經檢察官熊南彰到庭執行職務
中      華      民      國    九十二    年      六      月      六      日
                                    臺灣基隆地方法院刑事第二庭
                                        法      官  蔡  佳  玲
右正本證明與原本無異。
對於本件判決如有不服，應於收受送達後十日內，向本院提出上訴書狀，上訴於臺灣
高等法院，並按他造當事人之人數附具繕本。
                                        書  記  官  劉  珍  珍
中      華      民      國    九十二    年      六      月      六      日


司法院資訊處製作；財團法人民間司法改革基金會備份。
